ACORDAO-COMPLETO-2538824

ACÓRDÃO DE RELAÇÃO

ACÓRDÃO DE RELAÇÃO 3122/2022 ATA 18/2022 - PRIMEIRA CÂMARA

Acórdão 3122/2022-TCU-Primeira Câmara
Trata-se de ato de concessão de pensão militar emitido pelo Comando da Aeronáutica e instituído pelo ex-militar Antônio Amadeu Florentino em favor de Helena Abreu Florentino (ex-esposa pensionada) e Temis Holanda Maia (ex-esposa pensionada) . 
Considerando que, no ato em epígrafe, a Sefip identificou (peça 5) , como indício de irregularidade a macular o registro, a majoração nos proventos, de dois postos em relação àquele que o ex-miliar ocupava na atividade:
Pela leitura do ato de concessão militar e seus anexos, verifica-se que o instituidor foi reformado por invalidez com proventos com base no soldo de Coronel. 
Entretanto, tal reforma deveria conceder proventos calculados com base em um posto acima ao que o militar ocupava na ativa, que no caso era de Major. Tal situação afronta o art. 110 da Lei 6.880/1980 (...) 
Tal irregularidade repercute sobre os proventos de pensão militar. 
Frente a tal situação a concessão em tela não pode prosperar, devendo receber a chancela pela ILEGALIDADE e os proventos da pensão militar devem ser reajustados ao posto de Tenente Coronel.
Considerando que o MPTCU, no parecer de peça 7, sugere diligência para confirmar se "o militar Antônio Amadeu Florentino foi reformado inicialmente por incapacidade ou se a invalidez ocorreu após a reforma inicial do instituidor";
Considerando, entretanto, que a data de disponibilização do ato em epígrafe ao TCU se deu em 21/2/2017 portanto, há mais de 5 anos;
Considerando que, nessa situação, incide a tese consignada a partir do julgamento do Recurso Extraordinário 636.553/RS, no qual:
O Supremo Tribunal Federal definiu que a fixação do prazo de cinco anos se afigura razoável para que as cortes de contas procedam à análise da legalidade dos atos de concessão inicial de aposentadoria, reforma ou pensão, após o qual estes serão considerados definitivamente registrados. 
Trata-se de prazo ininterrupto, a ser computado a partir da chegada do processo à respectiva corte de contas - ou, como definido pelo Ministro Roberto Barroso durante o julgamento, um verdadeiro período de "cinco anos tout court". 
Passado esse prazo sem finalização do processo, o ato restará automaticamente estabilizado. Abre-se, a partir daí, a possibilidade de sua revisão, nos termos do art. 54 da Lei 9.873/1999.
Considerando que, no caso em epígrafe, o ato em questão encontra-se tacitamente registrado, cabendo, em razão do caso concreto, revisão de ofício do referido registro;  
Os Ministros do Tribunal de Contas da União ACORDAM, por unanimidade, com fundamento no art. 71, inciso III, da Constituição Federal de 1988, c/c os arts. 1º, inciso V, 39, inciso II, e 45, caput, da Lei 8.443/1992, e ainda com os arts. 143, inciso II, parte final, 260, § 1º, e 262, caput e § 2º, do Regimento Interno/TCU, em: 
a) consignar, na base de dados do sistema e-Pessoal, a anotação de registro tácito do ato de concessão de pensão militar (e-Pessoal 384/2017) instituído por Antônio Amadeu Florentino (XXX.062.649-XX) em favor de Helena Abreu Florentino e Temis Holanda Maia, considerando o que restou decidido pelo Supremo Tribunal Federal no RE 636.553; 
b) remeter os autos à Sefip para que seja iniciada a revisão de ofício do registro tácito consignado na alínea "a" supra, sem prejuízo de, por ocasião da nova análise, realizar a diligência proposta pelo MPTCU no parecer de peça 7;
c) nos termos da Questão de Ordem 2/2006, suscitada pela Presidência na sessão de 16/8/2006 (Ata 33/2006-Plenário) , encaminhar os autos à Secretaria das Sessões (Seses) , para o sorteio de novo relator;
d) disponibilizar cópia desta deliberação ao Comando da Aeronáutica.
1. Processo TC-Processo 003.204/2022-7 (PENSÃO MILITAR) 
	1.1. Interessadas: Helena Abreu Florentino (XXX.286.082-XX) ; Temis Holanda Maia (XXX.908.212-XX) .
	1.2. Órgão: Comando da Aeronáutica.
	1.3. Relator: Ministro Vital do Rêgo.
	1.4. Representante do Ministério Público: Procuradora-Geral Cristina Machado da Costa e Silva.
	1.5. Unidade Técnica: Secretaria de Fiscalização de Integridade de Atos e Pagamentos de Pessoal e de Benefícios Sociais (Sefip) .
	1.6. Representação legal: não há.
	1.7. Determinações/Recomendações/Orientações: não há.

Primeira Câmara

Comando da Aeronáutica.

Helena Abreu Florentino (XXX.286.082-XX); Temis Holanda Maia (XXX.908.212-XX).

VITAL DO RÊGO

não há.

PENSÃO MILITAR (PMIL)

Secretaria de Fiscalização de Integridade de Atos e Pagamentos de Pessoal e de Benefícios Sociais (Sefip).